臺灣臺南地方法院刑事判決　　　　　　　　　　　　　九十年度易字第二三六五號
　　公　訴　人　臺灣台南地方法院檢察署檢察官
　　被　　　告　乙○○
　　　　　　　　丙○○
右列被告因違反著作權法案件，經檢察官提起公訴（九十年度偵字第一二一六八號）
，本院判決如左：
    主  文
乙○○連續擅自以出租之方法侵害他人之著作財產權，處有期徒刑陸月，如易科罰金
，以佰元折算壹日。扣案如附表所示之ＶＣＤ（影音光碟片）均沒收。
丙○○無罪。
    事  實
一、乙○○係設在台南市○區○○街九八號「願景影音生活館」（下稱願景生活館）
    之負責人，自民國九十年七月間某日起，僱用不知情之丙○○擔任櫃台小姐，負
    責出租影片予顧客。乙○○明知如附表所示之布袋戲影片「霹靂圖騰」、「龍圖
    霸業」等二系列布袋戲影片之視聽著作，係黃文章、黃文擇享有著作財產權之著
    作物，並授權中龍科技股份有限公司（下稱中龍公司）發行、重製、出租，竟自
    九十年七月間某日起，向不詳年籍姓名之人販入未經黃文章、黃文擇授權，擅自
    重製（即盜版）及出租（即正版）之前開影片ＶＣＤ（影音光碟片）共五十六片
    後，即意圖出租營利，基於概括之犯意，將上揭ＶＣＤ（影音光碟片）陳列在其
    所經營之願景生活館內，並以每片六十元之價格，連續多次出租予不特定之會員
    觀賞，致侵害黃文章、黃文擇之著作財產權。嗣於九十年十月四日十五時許，經
    警在前開處所查獲前開未經合法授權重製及出租之影音光碟片共五十六片等物。
二、案經中龍公司訴由臺南市警察局第四分局報請台灣台南地方法院檢察署檢察官偵
    查起訴。
    理  由
壹、按出租其著作屬著作財產權之範疇，此觀著作權法第二十九條條之規定自明。又
    著作財產權得全部或部分讓與他人或與他人共有，同法第三十六條第一項亦定有
    明文。本件告訴人中龍公司經著作財產權人黃文章、黃文擇授權享有發行、出租
    之權利，則在其授權範圍內所發行之著作，受他人侵害時，即為犯罪之直接被害
    人，是中龍公司提起告訴，核與法並無不合，核先敘明。
貳、有罪部分：
一、經查右開事實，業經被告坦承不諱，核與告訴人中龍公司委任之告訴代理人甲○
    ○之指訴情節相符合。此外，並有著作權財產權讓與證明書、切結書、智慧財產
    權證明書、授權書、查獲現場相片四張在卷及附表所示之ＶＣＤ（影音光碟片）
    扣案可資佐證，本案事證明確，被告乙○○犯行，堪予認定。
二、核被告乙○○所為，係犯著作權法第九十二條之擅自以出租之方法侵害他人之著
    作財產權罪。公訴人雖謂被告乙○○係明知為侵害著作權之物而意圖營利而交付
    云云。惟查，按經驗法則，一般人觀看「霹靂圖騰」、「龍圖霸業」系列等布袋
    戲影音著作，絕大部分均向同被告乙○○所開設類似之影音生活館租借，而鮮少
    購買，況查扣案之ＶＣＤ中復有中龍公司授權重製之正版ＶＣＤ，故被告被告乙
    ○○如用於出售，其出售之價金亦不致如被告乙○○所言，每片僅六十元，故被
    告乙○○辯稱本件扣案之ＶＣＤ（影音光碟片）係用於出租，警訊筆錄中所稱係
    販售應係誤寫等語應堪採信。從而公訴人認被告乙○○涉犯著作權法第九十三條
    第三款、第八十七條第二款之罪，尚有未洽，惟其起訴之社會基本事實相同，爰
    予以變更起訴法條。又被告乙○○先後所為多次出租行為，時間緊接，所犯罪名
    相同，顯係出於概括之犯意為之，為連續犯，爰依刑法第五十六條之規定，以一
    罪論，並加重其刑。爰審酌被告乙○○之素行、品行、犯罪之動機、目的、手段
    、所生危害、出租次數、犯罪後坦承犯行、態度良好，惟迄未與告訴人達成民事
    和解等一切情狀，量處如主文所示之刑，並諭知易科罰金之折算標準，以示懲儆
    。扣案如附表所示之ＶＣＤ（影音光碟片）為被告乙○○所有供犯罪所用之物，
    已如前述，爰併依刑法第三十八條第一項第二款宣告沒收。
參、無罪部分：
一、公訴意旨另略以：被告丙○○自九十年七月間某日起，受僱於被告乙○○擔任櫃
    台小姐，二人均明知布袋戲影片「霹靂圖騰」、「龍圖霸業」係下稱中龍公司享
    有著作財產權之著作物，未經取得中龍公司之同意授權，自九十年七月間某日起
    ，共同向不詳年籍姓名之人販入未經中龍公司授權，擅自重製前開影片之盜版Ｖ
    ＣＤ（影音光碟片），並基於意圖販賣前開盜版光碟片之概括犯意聯絡，在前址
    連續販售前開盜版光碟片，而侵害著作財產權人中龍公司，因認被告丙○○與被
    告乙○○共同涉有著作權法第九十三條第三款、同法第八十七條第二款之罪嫌云
    云。訊據被告丙○○則堅決否認有上開犯行，辯稱並未販賣上開扣案ＶＣＤ而係
    出租予會員，惟亦不知上開ＶＣＤ係未經中龍公司合法授權出租及重製之物品等
    語。
二、按犯罪事實，應依證據認定之，無證據不得推定其犯罪事實，又不能證明被告犯
    罪者，應諭知無罪之判決，刑事訴訟法第一百五十四條、第三百零一條第一項分
    別定有明文。另按被告之自白為證據之一種，須非出於強暴、脅迫、利誘、詐欺
    或其他不正之方法，且與事實相符者，方得採為證據，故被告雖經自白，仍應調
    查其他必要之證據，以察其與事實是否相符，苟無法證明其與事實相符，根本即
    失其證據之證明力，不得採為判斷事實之根據。經查公訴人認被告丙○○涉有上
    開犯嫌，無非以被告丙○○在警訊中之自白、告訴人代理人之指訴及扣案之ＶＣ
    Ｄ為主要依據。然查，被告丙○○在本院第一次訊問時（公訴人未開庭偵查）已
    否認出賣ＶＣＤ予會員而係出租，核與被告乙○○所供相符，又一般人觀看布袋
    戲等ＶＣＤ鮮少出錢購買，已如前述，故被告丙○○辯稱並未販售扣案ＶＣＤ應
    堪採信，故警訊筆錄被告丙○○自白販售扣案ＶＣＤ，應與實情不符。另按共同
    正犯之成立，共同正犯間除有行為分擔外，需另有犯意之聯絡。經查被告丙○○
    係受僱於被告被告乙○○擔任櫃台小姐，其工作內容本即辦理ＶＣＤ影片之出租
    事宜，故不得僅以被告丙○○曾出租盜版之ＶＣＤ予顧客，遽論被告丙○○與被
    告乙○○即有犯意聯絡。另查實際購買上開ＶＣＤ者仍係被告乙○○，被告丙○
    ○僅受僱於被告乙○○，並依其指示出租ＶＣＤ予僱客，而被告丙○○並不知店
    內供出租之ＶＣＤ中有未經授權之盜版ＶＣＤ，亦據被告被告乙○○於本院訊問
    時供稱在卷，參諸一般經驗法則，老闆被告乙○○向他人購買盜版ＶＣＤ供出租
    ，亦不可能向僅受僱兩個月之被告丙○○透露，故被告乙○○上開陳述，應可採
    信。末查，本案告訴人代理人甲○○並未指訴被告丙○○確有明知並出租扣案Ｖ
    ＣＤ之行為，故告訴人之指訴，亦無從直接為被告丙○○有罪之依據。此外復查
    無其他證據足資證明被告丙○○與被告乙○○有共同出租扣案ＶＣＤ犯意聯絡，
    揆諸上開說明，自難論被告丙○○與被告乙○○有共犯著作權法第九十二條之擅
    自以出租之方法侵害他人之著作財產之犯行，而應為無罪之諭知，以免冤抑。
據上論斷，應依刑事訴法第二百九十九條第一項前段、第三百條、第三百零一條第一
項、著作權法第九十二條，刑法第十一條前段、第五十六條、第四十一條第一項前段
、第三十八條第一項第二款，罰金罰鍰提高標準條例第二條，判決如主文。
中    華    民    國  九十一      年      一      月    二十一    日
                                  臺灣臺南地方法院刑事第二庭
                                      法  官      鄧  希  賢
右正本證明與原本無異。
如不服本判決，應於判決送達後十日內向本院提出上訴狀( 應附繕本 )。
                                      書記官      陳  美  蓉
中    華    民    國      九十一      年      一      月    二十一    日
┌───┬─────────┬──────────────┬──────┐
│編號  │種類              │數量                        │備註        │
├───┼─────────┼──────────────┼──────┤
│ 一   │  霹靂圖騰        │二十片                      │            │
│      │一至二十集        │                            │            │
├───┼─────────┼──────────────┼──────┤
│ 二   │龍圖霸業          │三十六片                    │            │
│      │第七、八二集      │                            │            │
└───┴─────────┴──────────────┴──────┘
